【裁判字號】    95,抗,203
【裁判日期】    950809
【裁判案由】    執行異議
【裁判全文】
臺灣高等法院臺南分院民事裁定    95年度抗字第203號
抗  告  人  戊○○○
            乙 ○ ○
            丙 ○ ○
            丁 ○ ○
            共同送達代收人  己○○  律師
相  對  人  新營機械工業有限公司
法定代理人  甲 ○ ○
上列抗告人因與相對人間給付借款強制執行聲明異議事件，對於
中華民國95年6月23日臺灣臺南地方法院所為裁定（95年度執字
第17395號）提起抗告，本院裁定如下：
    主  文
抗告駁回。
抗告訴訟費用由抗告人負擔。
    理  由
一、抗告意旨略以：本件憑以核發債權憑證之臺灣臺南地方法院
    93年度促字第25133號支付命令，權利主體乃係新營機械工
    業有限公司，而該公司曾以該公司名義簽章收受支付命令之
    送達，應認已合法送達，不生支付命令未確定之問題；又債
    務人新營機械工業有限公司向臺南縣政府辦理營利事業登記
    證之營業負責人陳擇仁並未辦理變更，則債務人公司於89年
    7月25日變更登記之法定代理人甲○○是否確實執行法定代
    理人職務，是否不實登記而有無效之情形，應有疑義；另本
    件債權人及債務人對於抗告人參與分配均未聲明異議，執行
    程序亦尚未終結，原審依職權駁回抗告人參與分配之聲明，
    應有違誤等語。
二、按強制執行應依執行名義為之，執行法院對於執行名義是否
    有效成立，自應加以審查。未確定之支付命令，不備執行名
    義之要件，其執行名義尚未成立，執行法院不得據以強制執
    行。法院誤認未確定之裁判為確定，而依聲請付予確定證明
    書者，不生該裁判已確定之效力。執行法院就該裁判已否確
    定，仍得予以審查，不受該確定證明書之拘束（最高法院81
    年度台抗字第114號判例參照）。又法人之代表人，在實體
    法上固非所謂法定代理人，然在民事訴訟法上，乃準用關於
    法定代理之規定；而對於無訴訟能力人為送達者，應向其全
    體法定代理人為之，民事訴訟法第52條、第127條第1項分別
    定有明文。
三、抗告人固提出臺灣臺南地方法院93年10月22日南院慶93執湘
    字第35453號債權憑證為執行名義，就同法院93年度執字第4
    4011號執行事件聲明參與分配。然查：
(一)、上開債權憑證係抗告人前執臺灣臺南地方法院93年度促字第
    25133號支付命令及其確定證明書，對於債務人即新營機械
    工業股份有限公司之財產聲請強制執行，嗣因執行債務人財
    產未拍定或債權人不願承受，而由執行法院核發債權憑證交
    抗告人（即執行債權人）收執等情，有債權憑證正本乙份在
    卷可參（見原審卷第3頁）。惟上開支付命令之債務人新營
    機械工業股份有限公司於89年7月25日已變更登記其代表人
    為甲○○，而93年7月1日核發之上開支付命令卻係向第三人
    陳擇仁送達，並由陳擇仁親自收受，有臺灣臺南地方法院93
    促字第25133號支付命令、送達證書、有限公司變更登記表
    影本各乙份附卷可稽（見原審卷第7至9、11頁）。依前揭法
    條規定，對法人之送達既應以其代表人為應受送達人，則上
    開支付命令即未經合法送達，堪可認定。
(二)、按發支付命令後，3個月內不能送達於債務人者，其命令失
    其效力，民事訴訟法第515條定有明文。上開支付命令業於
    93年7月1日核發，迄未合法送達與相對人，已如前述，至今
    已逾3個月，該支付命令應已失其效力，自不生與確定判決
    同一之效力，參諸前揭判例意旨，縱法院誤為核發確定證明
    書及債權憑證，亦不得據以為執行名義而聲請強制執行，執
    行法院自得依職權審查執行名義之合法性，並不因執行債權
    人或其他執行債務人有無聲明異議而受影響。又主管機關之
    公司登記有公信力，公司法第12條訂有明文，本件債務人既
    經主管機關為代表人之變更登記，則抗告人另主張債務人之
    代表人變更登記可能為不實云云，自無可採。
(三)、綜上，上開支付命令未經合法送達，不備執行名義之要件，
    因該支付命令所核發之債權憑證亦不得據以為強制執行，是
    本件聲明參與分配於法不合，應予駁回。原審裁定駁回抗告
    人參與分配之聲明，經核並無不合。抗告人仍執前詞，指摘
    原裁定不當，求予廢棄，為無理由，應予駁回。
四、據上論結，本件抗告為無理由，爰依強制執行法第30條之1
    、民事訴訟法第495條之1第1項、第449條第1項、第78條，
    裁定如主文。
中    華    民    國    95    年     8    月    9     日
                  民事第二庭    審判長法  官  丁振昌
                                      法  官  吳上康
                                      法  官  李素靖
上為正本係照原本作成。
如不服本裁定，僅得於收受本裁定正本送達後10日內以適用法規
顯有錯誤為理由，向本院提出再抗告狀（須附繕本一份及繳納再
抗告裁判費新台幣1千元)，並經本院許可後始可再抗告於最高法
院。
中    華    民    國    95    年     8    月    10    日
                                      書記官  林鈴香
【附記】
民事訴訟法第495條之1第2項準用同法第466條之1第1、2項規定
：
I對於第二審判決上訴，上訴人應委任律師為訴訟代理人。但上
  訴人或其法定代理人具有律師資格者，不在此限。
II上訴人之配偶、三親等內之血親、二親等內之姻親，或上訴人
  為法人、中央或地方機關時，其所屬專任人員具有律師資格並
  經法院認為適當者，亦得為第三審訴訟代理人。
                                                 K


司法院資訊處製作；財團法人民間司法改革基金會備份。
